【裁判字號】    98,勞訴,6
【裁判日期】    980610
【裁判案由】    給付資遣費
【裁判全文】
臺灣臺南地方法院民事判決               98年度勞訴字第6號
原      告  甲○○
訴訟代理人  何建宏律師
被      告  萱華工業股份有限公司
法定代理人  乙○○
訴訟代理人  施煜培律師
            施承典律師
上列當事人間請求給付資遣費等事件，經本院於民國98年5月27
日言詞辯論終結，判決如下：
    主  文
被告應給付原告新臺幣伍拾陸萬玖仟貳佰貳拾參元，及自民國九
十八年二月十三日起至清償日止，按週年利率百分之五計算之利
息。
訴訟費用其中新臺幣陸仟壹佰柒拾元由被告負擔，餘由原告負擔
。
本判決於原告以新臺幣壹拾捌萬玖仟元為被告供擔保後，得假執
行。但被告如以新台幣伍拾陸萬玖仟貳佰貳拾參元為原告預供擔
保，得免為假執行。
    事實及理由
壹、程序方面
    按訴狀送達後，原告不得將原訴變更或追加他訴。但得被告
    同意者及擴張或減縮應受判決事項之聲明者，不在此限，民
    事訴訟法第255條第1項第1款、第3款定有明文。本件原告原
    起訴請求「被告應給付原告新臺幣（下同）593,129元，及
    自民國98年2月13日起至清償日止，按週年利率百分之5計算
    之利息」，嗣於本院審理中重新核算資遣費金額，並更正聲
    明為「被告應給付原告569,223元，及自98年2月13日起至清
    償日止，按週年利率百分之5計算之利息。」（見本院卷25
    頁），核係減縮應受判決事項之聲明，被告亦表示同意（見
    本院訴卷29頁），揆諸上開規定，尚無不合，應予准許。
貳、實體方面
一、本件原告起訴主張：
  (一)原告自民國85年8月31日起即受僱於被告公司擔任研發部工
    作人員，被告公司於97年7月25日以原告屢次於工作時間擅
    離職守，及拒絕聽從主管人員合理指揮監督，經多次勸導仍
    不聽從等空泛理由，先記原告1大過。嗣於97年8月間，原告
    擬於同年9月4日請特休假，乃先以口頭向主管林忠藝提出休
    假申請，惟疏未依被告公司工作規則之規定於休假日前7日
    登入電腦系統輸入請假申請，於同年9月3日猛然想起後，在
    情急之下趕忙上線，於同年9月3日登入請假作業系統前，將
    電腦系統時間變更為為同年8月28日，以形式上符合工作規
    則之規定。嗣原告復擬於同年9月10日請特休假，依上該工
    作規則應於同年9月3日登入電腦系統提出申請，惟原告該日
    已下班並離開被告公司，乃委託同事以原告之密碼幫原告進
    入電腦系統並完成請假手續。上開請假過程為被告知悉後，
    旋於同年9月10日分別記原告2大過，復於同年9月11日以原
    告違反工作規則、情節重大為由，委託律師發存證信函向原
    告為終止勞動契約之意思表示。嗣原告認為被告違法終止勞
    動契約，乃依勞動基準法（以下簡稱勞基法）第14條第1項
    第6款規定，於同年10月8日以存證信函向被告終止勞動契約
    之意思表示，被告於同年月98日收受存證信函，則兩造勞動
    契約應於該日即告終止。
  (二)按勞工違反勞動契約或工作規則情節重大者，雇主得不經預
    告終止契約，勞基法第12條第1項第4款定有明文。惟勞工違
    反勞動契約或工作規則之情節是否重大，應依雇主所營事業
    之特性及需求、勞工違反行為之情節等客觀標準，於維持雇
    主營業秩序所必要之範圍內，就個案為適當之權衡。又懲戒
    性解僱，乃涉及剝奪勞工既有工作權，要屬憲法工作權保障
    之核心，雇主所為懲戒性解僱與受雇人之違反勞動契約或工
    作規則，在程度上須屬相當，始得為之。次按上開規定所謂
    「情節重大」，係屬不確定之法律概念，不得僅就雇主所訂
    工作規則之名目條列是否列為重大事項作為決定之標準，須
    勞工違反工作規則之具體事項，客觀上已難期特雇主採用解
    僱以外之懲處手段而繼續其僱傭關係，且雇主所為之懲戒性
    解僱與勞工之違規行為在程度上須屬相當，方符合上開勞動
    基準法規定之「情節重大」之要件。則勞工之違規行為態樣
    ，初次或累次、故意或過失違規，對雇主及所營事業所生之
    危險及損失，勞雇間關係之緊密程度，勞工到職時間之久暫
    等，均為是否到懲戒性解僱之衡量標準（最高法院95年台上
    字第2702號、95年度台上字第2465號、96年度台上字第631
    號判決意旨參照）。查被告公司之工作規則第58條第1項第6
    款規定原列舉17點得記大過之事由，嗣於97年1月18日增列
    第7、10、18、19、20點事由。本件被告以原告於登入被告
    公司電腦請假作業系統前變更電腦系統時間、委託他人使用
    自己之員工密碼代為請假等情節分別記原告2大過，均非修
    正前後之工作規則第58條規定得記大過事由之列，其懲處核
    屬無據。且原告上開行為雖屬不當，然對被告公司所營事業
    尚不生任何危險或損害，相較於工作規則第57條第1項第2點
    規定「因疏忽致機器設備或物品材料遭受損害，或傷及他人
    者」、同項第6點規定「在工作時間內擅離工作崗位臥睡者
    」係直接影響被告公司生產營運之行為，其違反僅記小過懲
    處，足徵上開工作規則之懲處規定顯有輕重失衡之情形。從
    而原告上揭行為既未降低工作表現而影響被告公司營運，則
    被告本可以其他方式懲戒原告，卻捨此不為，竟以連續記原
    告4大過的方式達到終止勞動契約之目的，顯與前揭勞動基
    準法之規定及最高法院判決意旨相違背，被告應不得以上開
    事由終止與被告間之勞動契約，則被告無終止與原告間勞動
    契約之權利卻仍於97年9月11日為終止勞動契約意思表示，
    其意思表示應為無效。又原告因被告違反勞工法令，致損害
    其權利之行為，於97年10月8日依勞基法第14條第4項規定向
    被告公司為終止契約之意思表示，應屬有據。
  (三)原告未於94年7月1日勞工退休金條例施行後選擇依新制行使
    退休金權利，故關於本件原告資遣費之請求及得請求之數額
    ，應依舊制勞動基準法規定。查原告於兩造勞動契約終止前
    6個月之平均工資為43,829元，又原告自85年8月31日起至97
    年10月8日止在被告公司工作已滿12.17個月，以平均工資
    43,829元乘以12.17計算，被告應給付原告資遣費533,399元
    ，加計被告於勞動契約終止前尚未給付原告之薪資35,824元
    （97年9月11日至同年10月8日之薪資），則被告共應給付原
    告之資遣費及薪資數額為569,223元。
  (四)對被告抗辯之陳述：
  1.被告於97年7月25日記原告1大過之懲處決定並不合法：
    (1)否認有被告所稱，原告有於下班時間未到即離開工作崗位
      ，提早到康樂室等待下班，經副理王金雅，課長郭長得多
      次勸導後仍依然故我，並於97年7月24日再犯等情。
    (2)原告在被告公司之職務係廠房機電維修工作，工作性質與
      生產線上員工不同，並無固定工作地點與工作內容，只須
      於上班時間內在被告公司待命，以便廠房機器有故障時依
      主管指示排除機器故障，維持被告公司生產線之運作，若
      上班期間內無機器故障，原告只須在被告公司內待命，被
      告公司並未限制原告在廠房內之活動範圍，且原告在被告
      公司任職期間亦未發生有機器故障須維修時主管找不到原
      告維修機器之情形，故被告辯稱原告多次擅自離開工作崗
      位、拒絕聽從主管人員合理指揮監督云云，應非有據。
    (3)縱認原告有被告所指於上班時間至舊辦公大樓上廁所情形
      ，惟依課長郭長得當庭繪製之被告公司現場配置概況圖（
      本院卷第35頁）可知，不論是位於廠房之廁所或舊辦公大
      樓內之廁所，均距離原告工作之廠房不遠，被告公司復無
      在廠房工作之員工不得至被告公司其他地方上廁所之規定
      ，則原告到舊辦公大樓上廁所，如何能認定為「擅離職守
      」？
    (4)被告公司工作規則第58條第1款「擅離職守，致生變故使
      公司蒙受重大損失者」、第6款「拒絕聽從主管人員合理
      指揮監督，經勸導仍不聽從」，乃被告公司得對員工核記
      大過之規定，其中第1款規定之擅離職守需有「致生變故
      使公司有蒙受重大損失」之結果發生，被告始得對員工核
      記大過，原告前揭行為未使被告公司蒙受重大損失，且無
      拒絕聽從主管合理指揮監督之情事，被告卻於97年7月25
      日以原告違反工作規則核記原告大過1支，顯與上揭工作
      規則規定相違背。
  2.被告以原告登入請假作業系統前變更電腦系統時間，記被告
    2大過之懲處決定並不合法：
    (1)原告於登入請假作業系統前將電腦系時間變更為97年8月
      28日之行為，應無違犯刑法偽造準私文書罪及詐領被告公
      司全勤獎金未遂之行為，業經台灣高等法院臺南分院以98
      年度上訴字第2號刑事判決認定明確，被告抗辯原告上開
      行為違反勞動契約應負之忠誠義務云云，尚乏依據。
    (2)按「違反工作規則得加以解僱須情節重大，…聲請人應遵
      守行政手段上比例原則，斟酌情節之輕重，儘可能據工作
      規則規定，為降級、記大過、記小過等懲罰，不得逕行以
      解僱之最後手段為懲戒，此觀諸工作規則分別情節之輕重
      為不同之懲戒可知。況違反勞動契約，亦須情節重大，始
      可終止勞動契約，…情節未至非終止勞動契約不可之程度
      ，不得逕行以解僱之最後手段為終止勞動契約…」（最高
      法院94年度台聲字第513號判決意旨參照）。本件被告於
      原告上開行為是否涉犯刑事法律未經判決確定前，即以原
      告上開行為違反工作規則第58條規定先記原告2大過，承
      上開判決意旨說明，顯然違背比例原則，且流於恣意。
  3.被告以原告委託他人使用自己之員工密碼登入電腦請假作業
    系統代為請假，記被告2大過之懲處決定並不合法：
    (1)按勞動契約約定或工作規則規定雇主在特定情形，得解僱
      勞工，該約定或規定應僅限於勞動基準法第12條所定範圍
      內有效，亦即勞動契約或工作規則所定某情況為「情節重
      大者，雇主得予解僱」，其認定非屬雇主之裁量權，而應
      依勞動基準法第12條第1項第4款規定，依客觀情事判認之
      （台灣高等法院88年度勞上字第7號判決意旨參照）。
    (2)原告委託他人使用自己之員工密碼進入請假作業系統代為
      請假，其目的不過在於請假，而請特休假又為勞動基準法
      賦予勞工（原告）之權利，縱原告違規告知同事自己之密
      碼使其代為完成請假手續，亦不至對被告公司所營事業產
      生任何影響。且以原告之密碼登入被告公司電腦系統僅得
      查看原告請假及任職部門之資訊，原告同事無從以原告密
      碼登入被告公司電腦系統後，而得知悉原告所任職機電部
      門以外被告公司之營業機密，被告未衡量以原告密碼登入
      公司電腦可得使用範圍有限，逕以原告上開行為違反被告
      所簽立之密碼使用切結書內容記原告2大過，應非適法，
      且該切結書內容亦因違反勞動基準法第12條強制規定而應
      認為無效。
  4.原告自受僱被告公司以來，均獨自負責廠房機電維修工作，
    惟被告公司於97年2月間聘僱職員白朝欽與原告一同負責廠
    房機電維修工作後，便陸續以原告上開行為違反工作規則為
    由給予被告記過處分，進而終止與原告間之勞動契約，惟自
    被告離職後，被告公司負責機電維修人員之編制始終維持1
    人，足徵被告早有向原告終止勞動契約之意思，被告對原告
    上揭行為所為之記過處分，不過是藉懲戒權之行使遂行其終
    止與原告間勞動契約之目的，故原告上開被懲戒之事實是否
    存在、是否達到違反勞動契約或工作規則情節重大之程度、
    被告懲戒權之行使是否過當等，有再加以具體判斷之必要。
  (五)爰聲明：被告應給付原告569,223元及自98年2月13日起至清
    償日止，按週年利率百分之5計算之利息。並願供擔保請准
    宣告假執行。
二、被告抗辯則以：
  (一)原告擅自更改電腦系統時間請假，又將電腦密碼交付他人代
    為請假，違反勞動契約或工作規則，已達情節重大之程度，
    被告得不經預告終止勞動契約︰
  1.原告擅自更改電腦系統時間請假，其動機係為獲取被告公司
    當月核發之2,000元全勤獎金。蓋依被告公司之規定，請特
    別休假須於7日前為之，前1日僅能請事假，而請特別休假仍
    算全勤，若請事假逾4小時當月即不算全勤，不發給全勤獎
    金。原告97年9月3日欲請隔日之休假，本僅能請事假，且逾
    4小時，當月即不能獲得全勤獎金，然原告卻將電腦系統時
    間由請假當日之97年9月3日竄改為97年8月28日，再進入請
    假系統申請9月4日請特別休假，使請假時間在電腦上之顯示
    由97年9月3日變更為97年8月28日，形式上符合特別休假應
    於7日前申請之規定。
  2.原告變更電腦系統時間之行為，台灣高等法院台南分院刑事
    判決業已判決原告犯刑法第359條無故變更他人電腦之電磁
    紀錄罪，原告對被告公司為此犯罪行為，顯然巳違反依勞動
    契約應負之忠誠義務，並使被告公司喪失對原告之信賴，其
    違反勞動契約或工作規則之情節，實屬重大。復依勞動基準
    法第12條第2款之規定，勞工對於雇主有實施暴行之行為者
    ，雇主無須預告即得終止勞動契約，所謂「實施暴行」，以
    刑法故意傷害行為為例，其最重本刑3年以下有期徒刑之罪
    ，而被告犯刑法第359條破壞電磁紀錄罪，為最重本刑5年以
    下有期徒刑之罪，依舉輕明重法理，原告擅自更改電腦系統
    時間，其行為應更甚於對雇主實施暴行，而合於勞動基準法
    第12條第1項第4款違反勞動契約或工作規則，情節重大之要
    件，則被告公司據以記原告2大過，應符合勞動基準法之規
    定。
  3.被告公司電腦化後，公司相關營業資訊均可透過電腦得知，
    有對電腦之使用者自有訂立嚴格控管制度之必要，始會要求
    員工簽立密碼使用切結書，對違反密碼保管義務者課予嚴厲
    之處罰。原告將其密碼交付他人作為登入被告公司電腦系統
    使用，其目的雖僅係委託他人代為請假，但巳嚴重破壞公司
    欲建立之電腦控管制度，設若公司員工均不將電腦控管制度
    慎重以待，被告公司之電腦控管勢必鬆散，公司電腦內之資
    訊、營業祕密，必將處於易於外洩之風險中。故原告將電腦
    密碼交由他人使用之行為，或未造成被告公司立即之損害，
    但其行為破壞被告公司電腦控管制度，造成之潛在性損害卻
    不容忽視，依切結書內容視為違反工作規則情節重大，得不
    經預告予以解僱，並不致過於苛刻，且為原告所得預見。又
    縱不能依切結書內容視為違反工作規則情節重大，得不經預
    告予以解僱，記其2大過之處分亦屬相當。
  4.從而，原告於97年9月3日先擅自更改電腦系統時間，繼而又
    將電腦密碼交付他人代為請假，2行為均已達勞動基準法第
    12 條第1項第4款規定「情節重大」而得解傭勞工之程度。
    且原告1日內連續2次重大違規行為，兼有對雇主之犯罪行為
    ，顯見原告對被告幾無忠誠、信賴可言，且視公司紀律為無
    物，已難期被告公司仍可與原告繼續維持僱傭關係，應已符
    合勞基法第12條第1項第4款所規定之情形，被告公司據此不
    經預告終止勞動契約，應無不合。
  (二)原告年度內遭被告記5大過，被告亦得依工作規則第59條之1
    規定，以原告遭懲處累計滿3大過逕予免職︰
  1.原告曾因工作紀律散漫，時常於工作時間擅離工作崗位到員
    工康樂室，於97年4月23日副理王金雅即曾因課長丙○○之
    報告查證屬實，經公司酌記原告小過1支，以示懲戒，當時
    被告公司主管即曾勸導原告不可再犯。惟原告於遭記小過後
    ，仍在工作時間擅離工作崗位到康樂室，被告乃於97 年7月
    25日依工作規則第58條第6款記其大過1支。故原告上開擅離
    職守之行為完全無視公司紀律與主管之指揮、勸導，巳嚴重
    損及被告公司管理紀律，被告予以記1大過之處分，應無不
    當。
  2.從而，原告在年度內已遭被告記5支大過（包括97年9月10日
    被記之4支大過），被告公司依工作規則第59條之1規定，終
    止雙方之僱傭關係，應無不合。
  (三)綜上，原告因擅自更改電腦系統時間，觸犯刑法破壞電磁紀
    錄罪，及違規將電腦密碼交付他人使用，均屬違反勞動契約
    或工作規則情節重大，且年度內遭被告記滿3大過以上，則
    被告依勞基法第12條第1項第4款、工作規則第59條之1規定
    ，已於97年9月11日合法終止僱傭契約在先，原告自無從再
    主張被告非法終止勞動契約而得依勞基法第14條第1項第6款
    規定，終止僱傭契約並準用第17條規定，請求被告給與資遣
    費。
  (四)爰聲明：原告之訴駁回。如受不利判決，請准供擔保免為假
    執行。
三、兩造不爭執之事實：
  (一)原告自85年8月31日起任職被告公司。
  (二)97年7月25日被告公司以原告「履次於工作時間擅離職守，
    且拒絕聽從主管人員合理指揮監督，經多次勸導仍不聽從」
    為由，記原告1大過。
  (三)原告於97年9月3日擅自更改被告電腦系統時間為97年8月28
    日，再登入公司請假作業系統申請同年9月4日之特休假，以
    符合被告公司規定特休假應7日前請假之規定，嗣為被告所
    發現，記原告2大過。
  (四)原告於97年9月3日違反公司規定，將員工電腦密碼交付他人
    ，委託他人以密碼進入電腦請假作業系統代原告申請同年9
    月10日之休假，嗣經被告發現，將原告記2大過。
  (五)被告於97年9月11日以原告年度累計大過達5支，及擅自變更
    電腦系統時間與將電腦密碼交付他人使用之行為屬違反勞動
    契約或工作規則情節重大為由，依勞基法第12條第1項第4款
    規定，於97年9月11日寄發存證信函向原告為終止勞動契約
    之意思表示。
  (六)原告並於97年10月8日以被告違法解雇原告為由，依勞基法
    第14條第1項第6款為由，向被告終止勞動契約。
  (七)被告對本件如係違法解雇，應給付原告資遣費及薪資金額為
    569,223元一節不爭執。
四、本件兩造首應審究者在於：被告於97年9月11日終止兩造勞
    動契約是否合法？（亦即，原告是否有違反勞動契約或工作
    規則且情節重大，被告得以依勞基法第12條第1項第4款規定
    終止契約？）
  (一)按勞工非有勞基法第12條第1項所定各款事由，雇主不得不
    經預告即終止勞動契約，故工作規則雖得就勞工違反勞動契
    約或其工作規則之情形為懲處規定，惟雇主因勞工違反勞動
    契約或工作規則，不經預告而終止勞動契約者，仍應受該條
    項第4款規定之限制，即以其「情節重大」為必要，不得僅
    以懲處結果為終止契約之依據（最高法院91年度台上字第10
    06號判決意旨參照）。至所謂「情節重大」，係屬不確定之
    法律概念，不得僅就雇主所訂工作規則之名目條列是否列為
    重大事項作為決定之標準，須勞工違反工作規則之具體事項
    ，客觀上已難期待雇主採用解僱以外之懲處手段而繼續其僱
    傭關係，且雇主所為之懲戒性解僱與勞工之違規行為在程度
    上須屬相當，方符合上開勞基法規定之「情節重大」之要件
    ，則勞工之違規行為態樣、初次或累次、故意或過失違規、
    對雇主及所營事業所生之危險或損失、勞雇間關係之緊密程
    度、勞工到職時間之久暫等，均為是否達到懲戒性解僱之衡
    量標準，此亦有最高法院95年度台上字第2465號判決意旨可
    參。
  (二)本件原告受僱於被告公司，本應受被告公司工作規則之拘束
    ，而被告公司工作規則第58條關於得記大過之事由雖於97年
    1月18日增訂5項事由（本院調卷18頁），核其內容尚與法律
    強制規定或勞工相關法令規章無違背之處，亦為公司管理員
    工所必須，是修正後之工作規則亦得拘束原告，被告亦得依
    據修正後工作規則對原告為懲處。惟倘被告欲以其對原告所
    為之懲處結果為基礎據以終止勞動契約者，仍應審酌勞工違
    規事實是否符合勞基法第12條第1項第4款之規定，亦即仍須
    以「情節重大」為必要，而不得僅以懲處結果為終止契約之
    依據，是本件仍應依勞工違規情節客觀上判斷是否已達懲戒
    解僱之標準，亦即原告違反公司規定之行為是否已嚴重干擾
    勞動關係而難期繼續，亦無法期待雇主採取其他懲戒方式（
    如記過、扣薪、調職等）以維護經營秩序，而有立即終止勞
    動契約之必要。
  (三)有關被告主張：原告屢次於工作時間擅離職守，及拒絕聽從
    主管人員合理指揮監督，經多次勸導仍不聽從，違反工作規
    則第58條第6款為由，於97年4月23日、97年7月25日分別記
    原告小過及大過各1支云云，惟查，依據證人即被告公司員
    工郭長得到庭之證述稱：伊每隔1、2天都會看到原告於早上
    8 時30分左右有在舊辦公大樓附近出現，感覺怪怪的，伊推
    測原告是進入舊辦公大樓1樓康樂室裡的廁所如廁，但伊非
    原告主管，所以有向管理部的主管王金雅反應過1次，原告
    在公司負責廠房機電維修，工作崗位不在辦公大樓，但未曾
    發生廠房機電須維修時找不到被告之情形等語（見本院卷30
    至32頁），參以證人郭長得當庭繪製之公司廠房、辦公大樓
    、廁所等相關位置圖，原告如須上廁所，必須離開廠房，是
    證人推測原告係為如廁而離開廠房，並非不可能，再依原告
    之工作性質是廠房機電維修，固應於廠房待命以馬上處理機
    電故障之問題，然原告於上班期間出現於辦公大樓之原因究
    係為何，證人及被告均無法證明，而觀之被告所提出之懲處
    案內部簽呈（見本院卷38至40頁），均未具體記載是否有查
    證原告擅離職守之時間、地點、原因等，原告亦否認有擅離
    職守之事實，被告亦未主張原告有因離開廠房而導致廠房機
    電維修發生障礙致生公司損害之事實，依現存證據，實難認
    定原告確有擅離職守之行為。惟縱認原告曾有擅離工作崗位
    之情屬實，被告亦可施予適當之監督、勸導或懲戒方式處理
    ，要難遽認原告前揭行為已達情節重大而非得解雇之程度。
    再者，被告主張：原告擅自更改電腦系統時間及違規將電腦
    密碼交付他人代為請假，以符合公司內部請假規則云云，固
    為原告所自承，然查，原告所為前揭行為之動機係出於為符
    合被告公司請假之規定，所採取之手段雖然有損公司內部人
    事差勤管理之正確性，然尚未危害公司實質利益，被告亦未
    舉證受有何實質上損害，且原告擅自變更電磁紀錄之犯行亦
    旋經被告公司提起刑事自訴，經台灣高等法院台南分院已98
    年度上訴字第2號判決原告有罪（處罰金3萬元）確定在案，
    堪認原告業已受到應有之懲罰，參以原告係屬初犯，其動機
    又係為符合公司請假規定，交付密碼與他人亦僅係為請託人
    代為請假，且據證人郭長得到庭所證：利用員工密碼登入公
    司電腦系統，因為人事部門設定管制，只能查看請假資訊及
    自己部門之資訊等語（見本院卷31頁），可知被告公司就員
    工以密碼登入公司電腦系統所得查詢之資訊已建立控管機制
    ，是被告縱將密碼交付他人登入電腦系統，該他人亦僅得查
    詢被告之請假與任職部門的資訊，而被告所任職之機電維修
    部門，其部門資訊應為與廠房機具、設備相關之維修紀錄，
    尚無法得知被告營業機密資訊，是原告交付密碼給他人，尚
    不致使被告公司營業機密外洩，被告尚非不得以解雇以外之
    方法對原告處罰，以達防止再犯之目的。原告雖有簽立密碼
    使用切結書內容略謂「…如將密碼提供他人使用，願負相關
    法律責任，並視為違反工作規則情節重大，公司得不經預告
    予以解僱。」等語（見本院卷9頁），然所謂「情節重大」
    係屬不確定法律概念，不得僅就雇主所訂工作規則之名目條
    列是否列為重大事項作為決定之標準，以原告違規之行為態
    樣、基於符合請假規則之動機、初犯，及對被告並未造成危
    險或損失等情節觀之，本院認原告違規行為尚未達到情節重
    大而得遭被告予以懲戒解雇之程度。
  (四)綜上，被告所舉原告違反工作規則之行為，尚未達勞基法第
    12條第1項第4款規定「情節重大」之程度，則被告片面向原
    告所為解雇之意思表示，不合勞基法規定，尚難謂為有效。
    又按勞動基準法第14條第1項第6款規定，雇主違反勞動契約
    或勞工法令，致有損害勞工權益之虞者，勞工得不經預告終
    止契約。經查，被告片面解雇原告既違反勞基法規定，並造
    成原告服勞務以獲取薪資之權利受損害，原告自得依上開規
    定，不經預告，向被告為終止勞動契約之意思表示。
  (五)承上，原告於97年10月8日依勞動基準法第14條第1項第6款
    規定向被告所為終止勞動契約之意思表示合法有效，則其依
    勞基法第14條第4項、第17條規定，請求被告給付資遣費及
    勞動關係存續期間之薪資共計569,223元（含依勞基法第17
    條所規定之資遣費533,399元及97年9月11日至同年10月8日
    薪資35, 824元），並經被告表示對上開數額不爭執（見本
    院卷29頁），原告請求依法有據。
五、從而，原告依勞基法第14條第6款之規定終止兩造間之勞動
    契約，則原告依據勞基法第14條第4項準用同法第17條規定
    向被告請求給付資遣費等共計569,223元，並自起訴狀繕本
    送達被告翌日即98年2月13日起至清償日止，按週年利率百
    分之5計算之遲延利息，核無不合，應予准許。又兩造均陳
    明願供擔保，請求宣告假執行及免為假執行，經核並無不合
    ，爰分別酌定相當之擔保金額，予以准許。
六、本件判決基礎已臻明確，兩造其餘之攻擊防禦方法與判決結
    果不生影響，爰不另贅論，併此敘明。
七、本件訴訟費用原預繳為裁判費6,500元，嗣原告減縮聲明後
    應繳之裁判費為6,170元，應由敗訴之被告負擔，至減縮部
    分之裁判費（330元）則由原告負擔。
八、據上論斷：原告之訴為有理由，並依民事訴訟法第78條、第
    390條第2項、第392條第2項、第87條，判決如主文。
中    華    民    國    98    年    6    月    10    日
                  民事第三庭  法  官  蔡雅惠
以上正本係照原本作成。
如對本判決上訴，須於判決送達後20日內向本院提出上訴狀（應
附繕本）。
中    華    民    國    98    年    6    月    10    日
                              書記官  詹書瑋


司法院資訊處製作；財團法人民間司法改革基金會備份。
